臺灣高雄地方法院刑事判決　　　　　　　96年度訴字第4352號
公　訴　人　臺灣高雄地方法院檢察署檢察官
被　　　告　己○○
上列被告因偽造文書等案件，經檢察官提起公訴（96年度偵字第
18145 號、第25542 號、第26016 號、第28651 號），及移送併
辦（同署96年度偵字第30046 號），嗣因被告就被訴事實為有罪
之陳述，經本院合議庭裁定由受命法官獨任依簡式審判程序審理
，本院判決如下：
    主  文
己○○共同犯行使偽造公文書罪，累犯，處有期徒刑壹年貳月。
扣案之黑色手提袋壹只、MOTOROLA牌行動電話（序號：00000000
000000 0）壹支、0000000000號行動電話SIM 卡壹張，均沒收；
又共同犯行使偽造公文書罪，累犯，處有期徒刑壹年壹月。扣案
之黑色手提袋壹只、MOTOROLA牌行動電話（序號：000000000000
000） 壹支、000 0000000 號行動電話SIM 卡壹張及偽造之高雄
地檢署監管科收據（收款人：徐永寬書記官）壹張、法務部高雄
地檢署服務證（書記官徐永寬）壹張，均沒收。應執行有期徒刑
貳年。扣案之黑色手提袋壹只、MOTOROLA牌行動電話（序號：00
00 00000000000）壹支、0000000000號行動電話SIM 卡壹張及偽
造之高雄地檢署監管科收據（收款人：徐永寬書記官）壹張、法
務部高雄地檢署服務證（書記官徐永寬）壹張，均沒收。
    事  實
一、己○○（綽號紅豆）前因違毒品危害防制條例案件，經法院
    判處有期徒刑3 月確定，於民國95年9 月5 日執行完畢。詎
    其明知戊○○係詐欺集團在臺為首之成員，受大陸地區詐騙
    集團指揮，其詐騙方式為：先由某一詐欺集團成員，自大陸
    地區撥打電話給不特定之被害人，詐稱其遭人冒名換領身分
    證，並已申辦詐騙集團之人頭帳戶，如不配合調查將對所有
    帳戶財產凍結云云；嗣由另一成員以假冒臺灣高雄地方法院
    檢察署（下稱高雄地檢署）「鍾忠孝檢察官」之名義，偽造
    「法務部高雄地檢署監管科服務證」、「法務部高雄行政執
    行處凍結管制執行命令」、「高雄地檢署監管科」收據，再
    將偽造之證件及公文書交由另一成員，持以取信民眾，並告
    知被害人必須報告其所有資金流向及財產狀況，並需將存放
    於金融機構之存款提領出來暫時放置在法院保管，否則將凍
    結其所有帳戶內之存款，致受騙之民眾提領存款後，交予該
    詐欺集團成員，以此方式獲取不法利益。己○○竟仍與戊○○、丁○○（2 人均由本院通緝中）、壬○○（此部分業經
    本院判處有期徒刑4 年6 月確定，經上訴二審後，撤回上訴
    確定）、乙○○（由本院另行審結）及真實姓名年籍不詳之
    「小林」、「小劉」等成年詐欺集團成員（「小林」、「小
    劉」負責大陸地區之詐欺工作），共同基於意圖為自己不法
    所有、行使偽造公文書、行使變造特種證件之犯意聯絡，先
    於96年6 月6 日某時，在桃園縣新屋交流道附近，由壬○○
    自戊○○處收受黑色手提袋1 只、MOTO ROLA 牌行動電話（
    序號：000000000000000）1支及搭配該電話使用之00000000
    00號行動電話SIM 卡1 張，供壬○○與戊○○聯絡。嗣於：
    (一)96年6 月8 日上午某時許，在不詳地點，由壬○○交付1
    張照片予戊○○，戊○○旋將其照片貼在偽造之「法務部高
    雄地檢署監管科服務證」（書記官陳啟昌）上，以此方式偽
    造特種證件，足以生損害於高雄地檢署書記官服務證之公信
    力及「陳啟昌」。壬○○及己○○再依戊○○之指示，先於
    同日下午1 時30分許之前某時，持上開偽造之高雄地檢署「
    陳啟昌書記官」服務證 (業經丟棄)， 及在高雄市某超商內
    接收綽號「小林」傳真之「法務部高雄行政執行處凍結管制
    執行命令」、「高雄地檢署監管科」收據（收款人：陳啟昌
    書記官，均無證據證明壬○○參與偽造之行為）後，再由己○○開車搭載壬○○，前往高雄市苓雅區○○○路261 號即
    臺灣銀行苓雅分行，約於同日下午1 時30分許到達後，由己○○在路旁車上等待接應壬○○、戊○○在附近把風監看，
    由壬○○前往出示上開高雄地檢署「陳啟昌書記官」服務證
    予業經上開詐騙手法欺瞞之民眾辛○○，致辛○○再度陷於
    錯誤而交付新台幣（下同）31萬元予壬○○，壬○○為取信
    辛○○，則交付傳真之「法務部高雄行政執行處凍結管制執
    行命令」、「高雄地檢署監管科」收據予辛○○，足以生損
    害於高雄地檢署、法務部行政執行署高雄行政執行處（下稱
    高雄行政執行處）之文書公信力。嗣辛○○欲與壬○○返回
    法院了解案情遭拒，壬○○趁機逃逸，經辛○○直接向臺灣
    高雄地方法院詢問後，始悉受騙上當。事後己○○取得1000
    0 元、壬○○取得15000 元、戊○○取得約13000 元之報酬
    。(二)再於同年月19日晚上，壬○○再與戊○○、丁○○、己○○、乙○○等人共同駕車南下高雄，約翌日（20日）上午
    7 時許到達上開租屋處。於同日上午9 時許，戊○○接獲大
    陸地區綽號「小林」之詐欺集團成員之來電，即指示壬○○
    與己○○共同外出租用自用小客車，渠等並於途中某便利超
    商接收綽號「小林」傳真之「高雄地檢署監管科」收據（收
    款人：徐永寬書記官，無證據證明壬○○參與偽造之行為）
    ，及由戊○○將壬○○之照片貼在偽造之「法務部高雄地檢
    署監管科服務證」（書記官徐永寬）上，以此方式偽造特種
    證件，足以生損害於高雄地檢署書記官服務證之公信力及「
    徐永寬」。之後，壬○○依戊○○之指示，搭乘己○○所駕
    駛之租用小客車，攜帶上開黑色手提袋1 只、MOTOROLA牌行
    動電話（序號：000000000000000）1支 (內搭配0000000000
    號行動電話SIM 卡1 張），及偽造之「高雄地檢署監管科」
    收據（收款人：徐永寬書記官）、「法務部高雄地檢署監管
    科服務證」（書記官徐永寬）各1 張，前往高雄市○○路、
    民權路口之中華商業銀行附近等候通知。約於同日下午1 時
    15分許，綽號「小林」之詐欺集團成員聯絡戊○○，再由戊○○指示壬○○前往現場，欲向庚○○收取110 萬元，惟因
    庚○○已經發覺受騙而依警方之指示，前往上開地點等候詐
    欺集團成員，壬○○出現後，經庚○○發覺壬○○並非之前
    向其收款之人，向壬○○質問時，壬○○為取信庚○○，遂
    出示上開偽造之「高雄地檢署監管科」收據（收款人：徐永
    寬書記官）、「法務部高雄地檢署監管科服務證」（書記官
    徐永寬）各1 張予庚○○，足以生損害於高雄地檢署之文書
    及書記官服務證之公信力及「徐永寬」。經埋伏警員當場逮
    捕，並經警扣得壬○○等詐欺集團所有供壬○○犯罪使用之
    黑色手提袋1 只、MOTOROLA牌行動電話（序號：0000000000
    0 0000）1 支（內搭配0000000000號行動電話SIM 卡1 張）
    ，及偽造之「高雄地檢署監管科」收據（收款人：徐永寬書
    記官）、「法務部高雄地檢署監管科服務證」（書記官徐永
    寬）各1 張，壬○○等詐欺集團始未得逞。
二、案經辛○○、庚○○分別訴由高雄市政府警察局暨所轄苓雅
    分局移送臺灣高雄地方法院檢察署檢察官偵查起訴。
    理  由
一、本件被告己○○所犯係死刑、無期徒刑、最輕本刑為3 年以
    上有期徒刑以外之罪，其於本院就前揭被訴事實為有罪之陳
    述，經受命法官告知簡式審判程序之旨，並聽取其與公訴人
    之意見後，本院認無不得或不宜改依簡式審判程序進行之處
    ，爰依刑事訴訟法第273 條之1 第1 項、第284 條之1 ，裁
    定本件由受命法官獨任進行簡式審判程序，合先敘明。
二、前揭被告己○○共同冒用高雄地檢署之名義向被害人等詐騙
    款項之事實，業據被告於警詢、偵審中供承不諱，且經被害
    人辛○○、庚○○等人於警詢中之證述明確（見警一卷第99
    4 頁至第996 頁、警四卷第1514頁至第1516頁），及共犯即
    證人壬○○之證述可參（見編號20偵卷第28頁至第36頁）。
    此外，復有被害人辛○○提出之「法務部高雄行政執行處凍
    結管制執行命令」 (高執信九十六年金字第0960021582號函
    ）、偽造之「高雄地檢署監管科」收據（收款人：陳啟昌書
    記官）、存摺內頁影本各1 紙（見警一卷第997 頁至第999
    頁），及前揭黑色手提袋1 只、MOTOROLA牌行動電話（序號
    ：000000000000000）1支（內搭配該電話使用之0000000000
     號 行動電話SIM 卡1 張），及偽造之「高雄地檢署監管科
    」收據（收款人：徐永寬書記官）、「法務部高雄地檢署監
    管科服務證」（書記官徐永寬）各1 張扣案可佐，足認被告
    之自白與事實相符，堪予採為本案論罪科刑之依據。本件罪
    證明確，被告確有本案詐欺取財等犯行，洵堪認定，自應依
    法論科。
三、核被告己○○所為事實欄(一)之犯行，係犯刑法第216 條、第
    2 11條、第212 條、第339 條第1 項之行使偽造公文書、行
    使偽造特種文書（偽造部分均無證據證明被告有參與）及詐
    欺取財罪；而所行使之偽造「法務部高雄行政執行處凍結管
    制執行命令」、「高雄地檢署監管科」收據（收款人：陳啟
    昌書記官）等公文書雖係傳真之文件，並非原本，且「法務
    部高雄行政執行處凍結管制執行命令」之機關全銜亦與「法
    務部行政執行署高雄執行處」真正之機關全銜有別，惟被告
    與其他共犯之本意乃在行使偽造公文書，雖內容有誤，然非
    一般人民所得識別，其外觀上仍具有與公文書相同之效用，
    持以行使，將損害高雄行政執行處、高雄地檢署之文書公信
    力，是仍應評價為刑法上之公文書，而論以行使偽造公文書
    ；復上開2 份公文書上所蓋用之「法務部行政執行署台北執
    行處凍結管制金公印」、「檢察執行處」偽造公印文，係屬
    偽造公文書之部分行為，不另論罪。又被告所犯上開行使偽
    造特種文書、行使偽造公文書、詐欺取財未遂罪，與戊○○
    、丁○○、壬○○、乙○○及真實姓名年籍不詳之「小林」
    、「小劉」等成年詐欺集團成員間，有犯意之聯絡及行為之
    分擔，應依刑法第28條之規定，論以共同正犯。又被告與共
    犯壬○○等人為達詐欺取財之目的，對同一被害人，於密接
    之時間、空間內，推由壬○○共同行使偽造之公文書（高雄
    地檢署監管科收據及法務部高雄行政執行處凍結管制執行命
    令）、特種文書（書記官服務證）而詐得被害人辛○○之財
    物，雖侵害不同法益，觸犯不同之罪名，惟法律評價上應認
    係一行為侵害數罪名，為想像競合犯，應依刑法第55條之規
    定，從一重之行使偽造公文書罪論處。再者，檢察官就行使
    公文書部分，雖僅起訴「高雄地檢署監管科收據」部分，漏
    未就行使「法務部高雄行政執行處凍結管制執行命令」公文
    書部分提起公訴，惟檢察官就犯罪事實之一部提起公訴者，
    其效力及於全部，刑事訴訟法第267 條定有明文，是本院仍
    得就此部分一併審理，附此敘明。另核被告所為事實欄(二)之
    犯行，係犯刑法第216 條、第211 條、第212 條、第339 條
    第3 項、第1 項之行使偽造公文書、行使偽造特種文書（偽
    造部分均無證據證明本件被告有參與）及詐欺取財未遂罪。
    而行使之偽造「高雄地檢署監管科」收據（收款人：徐永寬
    書記官）公文書雖係傳真之文件，並非原本，惟被告與其他
    共犯之本意乃在行使偽造公文書，外觀上仍具有與公文書相
    同之效用，持以行使，將損害高雄地檢署之文書公信力，是
    仍應評價為刑法上之公文書，而論以行使偽造公文書；復其
    上所蓋用之「法務部行政執行署台北執行處凍結管制金公印
    」、「檢察執行處」之偽造公印文，係屬偽造公文書之部分
    行為，亦不另論罪。又被告所犯上開行使偽造特種文書、行
    使偽造公文書、詐欺取財未遂罪，與戊○○、丁○○、己○○、乙○○及真實姓名年籍不詳之「小林」、「小劉」等成
    年詐欺集團成員間，有犯意之聯絡及行為之分擔，應依刑法
    第28條之規定，論以共同正犯。又被告與共犯壬○○等人為
    達共同詐欺取財之目的，對同一被害人，於密間之時間、空
    間內，推由壬○○行使偽造之公文書（高雄地檢署監管科收
    據）、特種文書（書記官服務證），而向被害人庚○○詐欺
    取財未遂，雖侵害不同法益，觸犯不同之罪名，惟法律評價
    上應認係一行為侵害數罪名，為想像競合犯，應依刑法第55
    條之規定，從一重之行使偽造公文書罪論處。上開被告所犯
    事實欄(一)、(二)之2 件共同行使偽造公文書罪間，犯意各別，
    行為互殊，應予分論併罰。復被告有如事實欄所載之前案科
    刑及執行紀錄，有卷附本院院內索引卡紀錄表報表、臺灣高
    等法院被告前案紀錄表可按（見本院卷一第66頁至第73頁）
    ，其受有期徒刑之執行完畢，5 年以內故意再犯本件有期徒
    刑以上之罪，為累犯，應依刑法第47條第1 項之規定加重其
    刑。
四、爰審酌被告己○○不思自食其力，竟為一己之私利，加入詐
    騙集團參與協力分工，貪圖分贓，以不實之高雄行政執行處
    、高雄地檢署文書、書記官服務證件騙取被害人之財物，除
    侵害被害人之財產法益之外，並使高雄行政執行處、高雄地
    檢署文書、書記官服務證件之文書公信力嚴重受損，直接影
    響民眾對公家機關之信賴，對被害人之財產及社會秩序危害
    重大，情節並非輕微；惟念其犯罪後尚知能坦認犯行，頗具
    悔意，且犯罪所得不多，被害人辛○○損失31萬元，被害人
    庚○○並未受有損害（無證據證明被害人庚○○之前遭騙之
    部分，被告亦有參與），復參以被告參與本件所分擔之行為
    ，均係受戊○○指示，僅負責開車接應共犯壬○○，參與之
    情節非深，並參酌其犯罪之動機、目的等一切情狀，分別量
    處如附表所示之刑，並定應執行刑，以資警懲。
四、按共同正犯因相互間利用他人之行為，以遂行其犯意之實現
    ，本於責任共同之原則，有關沒收部分，對於共犯間供犯罪
    所用之物，自均應為沒收之諭知，此有最高法院89年度臺上
    字第6946號判決意旨可資照參照。扣案之黑色手提袋1 只、
    MOTOROLA牌行動電話（序號：000000000000000）1支及偽造
    之高雄地檢署監管科收據（書記官徐永寬）1 張，係共犯戊○○交付被告，供其犯本罪使用之物；而扣案之法務部高雄
    地檢署服務證（書記官徐永寬）1 張，係被告與戊○○共同
    偽造所得，供被告犯本罪使用之物，均經被告供承在卷，應
    分別依刑法第38條第1 項第2 款規定宣告沒收之。至扣案之
    0000000000號行動電話SIM 卡1 張，係共犯戊○○交付被告
    ，供其犯本罪使用之物，亦據被告供承在卷，苟上開行動電
    話SIM 卡屬易付卡（即購買者申請之後，經儲值一定數額即
    可通話使用，待儲值之數額耗盡再重新儲值即可重複通話使
    用），則該行動電話SIM 卡顯然係共犯戊○○所有之物；苟
    上開行動電話SIM 卡係申請人與電信公司簽約租用者，該行
    動電話SIM 卡之所有權可能經申請人與電信公司約定為電信
    公司所有，唯衡諸電信公司與行動電話申請人間之使用關係
    現況，苟行動電話申請人未依約繳納租金，電信公司並毋需
    通知申請人繳回行動電話SIM 卡，即可自行將該行動電話
    SIM 卡斷話，致申請人無法使用該行動電話SIM 卡，換言之
    ，行動電話SIM 卡申請人與電信公司簽約後，係取得上開行
    動電話SIM 卡之使用權限，該行動電話SIM 卡僅為表徵使用
    權限之識別物品，電信公司實際上毋需占有該行動電話SIM
    卡即得行使所有權之權限。從而，縱上開行動電話SIM 卡係
    申請人與電信公司簽約時，約定該行動電話SIM 卡之所有權
    為電信公司所有，實際上之真意應指電信公司授權該行動電
    話SIM 卡之申請人得繳費使用該行動電話SIM 卡，只要申請
    人依約繳費即屬該行動電話SIM 卡之所有權人，更得交付他
    人使用。否則，若認電信公司仍保有該行動電話SIM 卡之所
    有權，該行動電話SIM 卡之申請人，在依約繳費正常使用之
    情況下，若要借予他人使用，豈非要再經電信公司同意？故
    本件扣案之0000000000行動電話SIM 卡，無論是易付卡或向
    電信公司租用者，均應認係共犯戊○○所有之物，且為供被
    告犯本罪使用之物，亦應依刑法第38條第1 項第2 款規定宣
    告沒收之。又偽造之高雄地檢署監管科收據（書記官徐永寬
    ）上之「法務部行政執行署台北執行處凍結管制金公印」、
    「檢察執行處」之公印文，因上開收據業經依法沒收，自毋
    庸再予宣告沒收，附此敘明。另被告向被害人辛○○出示之
    高雄地檢署「陳啟昌書記官」服務證1 張，未經扣案，經被
    告於本院審理中供明業已丟棄，無證據證明仍尚存在，為免
    將來執行之困難，爰不予宣告沒收之。被害人辛○○提出之
    「法務部高雄行政執行處凍結管制執行命令（高執信九十六
    年金字第0960021582號函）、「高雄地檢署監管科」收據（
    收款人：陳啟昌書記官）各1 紙，分別經不詳之詐欺集團成
    員以傳真方式及共犯壬○○親自交付辛○○，為辛○○所有
    之物，自不得依刑法第38條第1 項第2 款規定宣告沒收之，
    該凍結管制執行命令、高雄地檢署監管科收據上雖有「法務
    部行政執行署台北執行處凍結管制金公印」、「檢察執行處
    」之公印文，惟因上開凍結管制執行命令、高雄地檢署監管
    科收據係屬影本，並非原本，苟單獨宣告沒收該影本上之上
    開公印文，無從達到沒收之目的，爰不予宣告沒收之（最高
    法院86年度台上字第5125號判決要旨參照）。而上開凍結管
    制執行令及高雄地檢署監管科收據之原本並未扣案，為免將
    來執行之困難，亦不予宣告沒收之。
五、同案被告戊○○、丁○○所犯此部分之詐欺、偽造公文書等
    犯行，待其到案後另結，被告乙○○部分及被告甲○○所涉
    違反槍砲彈藥刀械管制條例部分均另行審結，本件起訴事實
    所載之其餘部分，業經本院審結，均附此敘明。
據上論斷，應依刑事訴訟法第273 條之1 第1 項、第284 條之1
、第299 條第1 項前段，刑法第216 條、第211 條、第212 條、
第339 條第3 項、第1 項、第28條、第55條、第47條第1 項、第
51條第5 款、第38條第1 項第2 款，判決如主文。
本案經檢察官丙○○到庭執行職務。
中　　華　　民　　國　　96　　年　　12　　月　　31　　日
                  刑事第二庭    法　官  呂明燕
以上正本證明與原本無異。
如不服本判決應於收受本判決後10日內向本院提出上訴書狀，並
應敘述具體理由，如未敘述上訴理由者，應於上訴期間屆滿後20
日內補提理由書狀於本院（均須按他造當事人之人數附繕本）「
切勿逕送上級法院」。
中　　華　　民　　國　　96　　年　　12　　月　　31　　日
                                書記官  陳瓊芳
附錄本判決論罪法條：
中華民國刑法第211條
（偽造變造公文書罪）
偽造、變造公文書，足以生損害於公眾或他人者，處 1 年以上 7
年以下有期徒刑。
中華民國刑法第212條
（偽造變造特種文書罪）
偽造、變造護照、旅券、免許證、特許證及關於品行、能力服務
或其他相類之證書、介紹書，足以生損害於公眾或他人者，處1
年以下有期徒刑、拘役或3 百元以下罰金。
中華民國刑法第216條
（行使偽造變造或登載不實之文書罪）
行使第 210 條至第 215 條之文書者，依偽造、變造文書或登載
不實事項或使登載不實事項之規定處斷。
中華民國刑法第339條
（普通詐欺罪）
意圖為自己或第三人不法之所有，以詐術使人將本人或第三人之
物交付者，處5 年以下有期徒刑、拘役或科或併科1 千元以下罰
金。
以前項方法得財產上不法之利益或使第三人得之者，亦同。
前二項之未遂犯罰之。
